【裁判字號】    90,訴,314
【裁判日期】    920509
【裁判案由】    盜匪等
【裁判全文】
臺灣臺北地方法院刑事判決                          九十年度訴字第三一四號
    公  訴  人  臺灣臺北地方法院檢察署檢察官
    被      告  己○○
    選任辯護人  蔡明和律師
    被      告  申○○
    被      告  酉○○
    右二人共同
    指定辯護人  丙○公設辯護人  曾德榮
    被      告  地○○原名薛.
    右  一  人
    選任辯護人  蔡亞寧律師
                張迺良律師
    被      告  辰○○
    右  一  人
    選任辯護人  蕭嘉甫律師
                許文彬律師
右列被告因盜匪等案件，經檢察官提起公訴（八十九年度偵字第二００００號、第二
一五四六號），丙○判決如左：
    主  文
申○○共同連續意圖為自己不法之所有，結夥三人以上、攜帶兇器、於夜間侵入住宅
以強暴至使不能抗拒而使他人交付其物，處有期徒刑捌年，扣案仿ＷＡＬＴＨＥＲ廠
半自動手槍之金屬玩具手槍壹支（含彈匣壹個、槍枝管制編號：000000000
0號）、西瓜刀把均沒收。又未經許可，寄藏可發射子彈具有殺傷力之改造手槍，
處有期徒刑壹年陸月，併科罰金新臺幣壹拾伍萬元，罰金如易服勞役，以佰元即新
臺幣玖佰元折算壹日，扣案仿Ｐ‧ＢＥＲＥＴＴＡ廠半自動手槍之改造金屬玩具手槍
壹支（含彈匣壹個，槍枝管制編號：0000000000號）、０‧三八０吋口徑
制式子彈顆（彈底標記為〝Ｇ‧Ｆ‧Ｌ‧３８０ＡＵＴＯ〞）沒收。應執行有期徒
刑玖年，併科罰金新臺幣壹拾伍萬元，罰金如易服勞役，以佰元即新臺幣玖佰元折
算壹日，扣案仿Ｐ‧ＢＥＲＥＴＴＡ廠半自動手槍之改造金屬玩具手槍壹支（含彈匣
壹個，槍枝管制編號：0000000000號）、０‧三八０吋口徑制式子彈顆
（彈底標記為〝Ｇ‧Ｆ‧Ｌ‧３８０ＡＵＴＯ〞）、仿ＷＡＬＴＨＥＲ廠半自動手槍
之金屬玩具手槍壹支（含彈匣一個、槍枝管制編號：0000000000號）、西
瓜刀把均沒收。
酉○○共同連續意圖為自己不法之所有，結夥三人以上、攜帶兇器、於夜間侵入住宅
以強暴至使不能抗拒而使他人交付其物，處有期徒刑壹拾壹年，扣案仿Ｐ‧ＢＥＲＥ
ＴＴＡ廠半自動手槍之改造金屬玩具手槍壹支（含彈匣壹個，槍枝管制編號：000
0000000號）、０‧三八０吋口徑制式子彈顆（彈底標記為〝Ｇ‧Ｆ‧Ｌ‧
３８０ＡＵＴＯ〞）、仿ＷＡＬＴＨＥＲ廠半自動手槍之金屬玩具手槍壹支（含彈匣
一個、槍枝管制編號：0000000000號）、西瓜刀把均沒收。
地○○共同連續意圖為自己不法之所有，結夥三人以上、攜帶兇器、於夜間侵入住宅
以強暴至使不能抗拒而使他人交付其物，處有期徒刑柒年陸月，扣案仿Ｐ‧ＢＥＲＥ
ＴＴＡ廠半自動手槍之改造金屬玩具手槍壹支（含彈匣壹個，槍枝管制編號：000
0000000號）、０‧三八０吋口徑制式子彈顆（彈底標記為〝Ｇ‧Ｆ‧Ｌ‧
３８０ＡＵＴＯ〞）、仿ＷＡＬＴＨＥＲ廠半自動手槍之金屬玩具手槍壹支（含彈匣
一個、槍枝管制編號：0000000000號）、西瓜刀把均沒收。
辰○○共同連續意圖為自己不法之所有，結夥三人以上、攜帶兇器、於夜間侵入住宅
以強暴至使不能抗拒而使他人交付其物，處有期徒刑捌年陸月，扣案仿Ｐ‧ＢＥＲＥ
ＴＴＡ廠半自動手槍之改造金屬玩具手槍壹支（含彈匣壹個，槍枝管制編號：000
0000000號）、０‧三八０吋口徑制式子彈顆（彈底標記為〝Ｇ‧Ｆ‧Ｌ‧
３８０ＡＵＴＯ〞）、仿ＷＡＬＴＨＥＲ廠半自動手槍之金屬玩具手槍壹支（含彈匣
一個、槍枝管制編號：0000000000號）、西瓜刀把均沒收。
己○○無罪。
    事  實
一、申○○知綽號「阿輝（輝哥）」、姓名年籍不詳之成年男子於民國八十九年八月
    間某日晚間，在臺北市○○街廿三之四號「喜大ＰＵＢ」委其藏放者，為仿Ｐ‧
    ＢＥＲＥＴＴＡ廠半自動手槍製造之玩具槍換裝車通之金屬槍管改造而成、可發
    射子彈具有殺傷力之手槍一支（含彈匣一個，槍枝管制編號：00000000
    00號）及０‧三八０吋口徑制式子彈三顆（彈底標記為〝Ｇ‧Ｆ‧Ｌ‧３８０
    ＡＵＴＯ〞），竟未經許可，受寄藏放於其位在臺北縣汐止市○○路二六六號五
    樓之住處內，迨至同年九月二十日某時許，始應「阿輝」之要求，在其前開住處
    附近，將上開改造手槍、子彈返還「阿輝」，其間申○○並另行起意，持上開槍
    枝（不含前揭子彈），而為下列行為：
    (一)申○○、酉○○、地○○、辰○○、卯○○（以下卯○○部分均另行審結）基
      於意圖為自己不法之所有，以強暴至使不能抗拒而使他人交付財物之概括犯意
      聯絡，於八十九年九月四日晚間十時許，申○○持上開改造手槍，酉○○、薛
      智丞、辰○○、卯○○知申○○攜槍前往而四人未經許可，共同持有該改造手
      槍，另攜帶酉○○於臺北縣三重市○○路某間菜刀店預先購買之西瓜刀三把，
      於前開「喜大ＰＵＢ」會合後，共乘ＬＫ—一五九八號自小客車，前往臺北市
      ○○○路三段四三五巷三十九弄七號一處賭場，五人於該賭場前一公里處下車
      ，步行前往勘查地形預備伺機強盜，於距離一百公尺處，因遭看管賭場之人發
      覺，並聽見疑似有拉放槍械槍機之聲音，五人心虛逃逸而未至著手之程度。
    (二)酉○○、卯○○、辰○○承前意圖為自己不法之所有，以強暴至使不能抗拒而
      使他人交付財物之概括犯意聯絡，並本於前開未經許可共同持有該改造手槍之
      犯意聯絡，由酉○○提議前往臺北縣汐止市○○路七０八號丑○○經營之「甲○○○○」強盜財物，於八十九年九月七日凌晨四時許，酉○○駕駛前開ＬＫ
      —一五九八號自小客車載卯○○、辰○○前往該釣蝦場，推由辰○○、卯○○
      進入釣蝦場內，辰○○持前開改造手槍喝令控制店內員工，卯○○則持前開西
      瓜刀一把架住店內「雅玲」、姓名年籍不詳之女性成年員工前往櫃臺，以上開
      強暴手段至使「雅玲」不能抗拒而將櫃臺抽屜內之現金新臺幣（下同）六萬元
      均交付與辰○○、卯○○，二人劫得上開款項後搭乘在旁接應之酉○○所駕前
      開自小客車離去，所得六萬元由三人於車內朋分各自花用完畢。
    (三)申○○、酉○○、地○○、辰○○、卯○○五人承前意圖為自己不法之所有，
      以強暴至使不能抗拒而使他人交付財物之概括犯意聯絡，酉○○、地○○、辰
      ○○、卯○○四人並本於前開未經許可共同持有該改造手槍之犯意聯絡，於八
      十八年九月十三日晚間十時許，五人在前開「喜大ＰＵＢ」會合，酉○○提議
      前往臺北市○○○路○段七八四號二樓庚○○經營地下賭場之住處強盜財物，
      經五人謀議規劃後，於同日晚間十一時二十分許由酉○○駕駛ＬＫ—一五九八
      號自小客車載申○○、地○○、辰○○、卯○○前往臺北市○○○路○段七八
      四號，酉○○在外開車接應，申○○持前開改造手槍一支，地○○、辰○○、
      卯○○持前開預先購置之西瓜刀三把，尾隨適正欲前往該賭場賭博財物之乙○○上樓，並趁在內賭博財物之壬○○聽聞門鈴聲應門之際，侵入該處住宅（侵
      入住宅部分未據告訴）以前開手槍、西瓜刀指向在場賭博財物之庚○○、壬○○、乙○○、丁○○、戌○○、未○○等人，喝令渠等轉身趴在牆上不准動並
      將隨身攜帶之財物交出，其間乙○○表示希望能留下些許財物而不願全數交出
      ，即遭地○○持西瓜刀揮砍，致其受有左上肢裂傷八×三×二公分、左肩裂傷
      十×五×二公分之傷害（傷害部分業據告訴人乙○○於丙○審理中撤回告訴）
      ，以上開強暴手段至使庚○○、壬○○、乙○○、丁○○、戌○○、未○○等
      人不能抗拒，庚○○將所有ＮＯＫＩＡ八八五０型行動電話（內有00000
      00000號ＳＩＭ卡）、現金六萬六千元，壬○○將所有現金二千元，乙○○將所有現金三萬一千八百元，丁○○將所有ＮＯＫＩＡ八二一０型行動電話
      （內有0000000000號ＳＩＭ卡）、現金一萬五千元，戌○○將所有
      ＭＯＴＯＲＯＬＡＣＤ九二八型行動電話（內有0000000000號ＳＩ
      Ｍ卡）、現金一萬元，未○○將所有現金二萬元交付與申○○等人，申○○等
      人得手後搭乘酉○○駕駛之前開車輛返回「喜大ＰＵＢ」，並於該店廁所內將
      強盜所得財物朋分，並各自花用完畢。
    (四)酉○○、卯○○再承前意圖為自己不法之所有，以強暴至使不能抗拒而使他人
      交付財物之概括犯意聯絡，由酉○○提議，經卯○○參與謀議策劃後，酉○○
      駕駛輕型機車搭載卯○○，於八十九年九月十九日凌晨二時許，前往臺北縣汐
      止市○○路七０六號「辛○○○○」，酉○○持仿ＷＡＬＴＨＥＲ廠半自動手
      槍製造、槍管內具阻鐵、不具殺傷力之金屬玩具槍一支（含彈匣一個、槍枝管
      制編號：0000000000號），卯○○持西瓜刀進入釣蝦場內，以玩具
      槍、西瓜刀指向店內員工，喝令交出店內財物，以上開強暴手段至使店內一名
      女性成年員工不能抗拒，交付存放於櫃臺抽屜內之現金九萬元，此時卯○○見
      經其控制蹲在一旁之釣蝦場員工寅○○似有意取物抵抗，更自行決意持前開西
      瓜刀向寅○○揮砍，致寅○○受有背臀部十三公分撕裂傷之傷害，酉○○、卯
      ○○劫得上開款項後騎乘前開輕型機車返回酉○○位在臺北縣汐止市○○路二
      六六號五樓住處，所得九萬元由二人於該住處樓下朋分各自花用完畢（以上各
      次犯行之時間、地點及參與之行為人、攜帶之兇器、被害人及所交付之財物均
      詳如附表所示）。
二、案經寅○○告訴暨臺北市政府警察局信義分局報告臺灣臺北地方法院檢察署偵查
    起訴。
    理  由
壹、有罪部分：
一、訊據被告申○○、酉○○、地○○、辰○○對於右揭犯罪事實均坦承不諱，核與
    共同被告卯○○於警偵訊及丙○訊問中之供述、證人即酉○○之女友巳○○於警
    偵訊及丙○訊問之證述、證人即甲○○○○負責人丑○○於警訊及丙○訊問中、
    證人庚○○、乙○○、壬○○、未○○於警訊及丙○訊問中、證人丁○○、戌○○於警訊中、證人即辛○○○○員工寅○○於警訊中、證人即本案查獲員警天○○、戊○○、癸○○、子○○、亥○○於偵訊及丙○訊問中、證人即受被告申○○委託保管作案物品（含前開仿ＷＡＬＴＨＥＲ廠玩具手槍一支）之午○○於警
    訊中證述內容相符，復有扣案仿Ｐ‧ＢＥＲＥＴＴＡ廠改造手槍一支（含彈匣一
    個）、仿ＷＡＬＴＨＥＲ廠玩具手槍一支（含彈匣一個）、０‧三八０吋口徑制
    式子彈三顆、西瓜刀三把等物在卷可稽，另前開扣案仿Ｐ‧ＢＥＲＥＴＴＡ廠改
    造手槍一支（含彈匣一個）經鑑驗，認係玩具手槍換裝車通之金屬槍管改造而成
    、可發射子彈、具有殺傷力；前開０‧三八０吋口徑制式子彈三顆，亦認具有殺
    傷力等情，有內政部警政署刑事警察局八十九年十月廿五日刑鑑字第一六一三九
    二號鑑驗通知書一紙（見偵二００００卷第四０九頁）在卷可稽，此外，復有現
    場照片、通聯紀錄、監聽辰○○與酉○○、申○○、卯○○等人電話通信譯文、
    乙○○、寅○○二人驗傷診斷書等在卷可稽。至辯護意旨另以：被告地○○、辰
    ○○並無共同持有扣案具殺傷力改造手槍之犯意，且被告所為均尚未達於至使被
    害人不能抗拒之程度，又為事實欄一、(一)之犯行時被告等人並無強盜犯意云云，
    然查：(1)被告申○○、酉○○於事實欄(一)之犯行時，即攜帶前開改造手槍前往但
    並未帶下車，被告地○○、辰○○與共同被告卯○○均知之甚詳等情，業據被告
    申○○、酉○○、地○○、辰○○、共同被告卯○○於丙○訊問中坦認屬實，且
    被告酉○○、地○○、辰○○、共同被告卯○○並於事實欄一、(二)(三)之犯行時復
    均攜帶該手槍前往犯案，顯見於八十九年九月四日晚間十時許（事實欄一、(一)之
    犯行時間）起至同年月十三日晚間十一時二十分許（事實欄一、(三)之犯行時間）
    止，被告申○○、地○○、辰○○、卯○○確有共同未經許可持有上開改造槍械
    之犯行，且被告等人對於扣案改造手槍即為渠等於事實欄一、(一)(二)(三)所示時地攜
    往之槍械既無誤認，且被告等復以持槍作為強脅被害人使其不敢反抗而能順利取
    得財物之手段，又無證據足認被告等人有何充分合理之依據以認定該手槍為無殺
    傷力之手槍，況對於持有具殺傷力之槍械，構成要件亦不以明知為必要，是被告
    等對於持有具殺傷力之改造手槍一節，顯存有共同之犯意聯絡；(2)被告於上開四
    次犯行，均以至少二人、最多達五人之陣容、攜帶西瓜刀及手槍（包括持有殺傷
    力之改造手槍前往三次及持無殺傷力之玩具手槍前往一次）前往，除第一次犯行
    未達著手之程度外，其餘三次均無遭逢被害人之抵抗拒絕，其間地○○、卯○○
    並曾持西瓜刀劃傷稍有不從反抗之被害人乙○○、寅○○，是其行為核實已達於
    至使被害人不能抗拒之程度；(3)被告等人於事實欄一、(一)所示犯行時，雖未至著
    手為犯罪構成要件之程度，然觀諸係五人共同前往，且已攜帶扣案改造手槍及西
    瓜刀，嗣於事實欄(三)所示之犯行更以同一方式強盜在賭場賭博財物之被害人庚○○等人財物得逞，且被告酉○○、申○○、地○○、辰○○、卯○○等於警偵訊
    及丙○訊問中均迭次明確供稱此次前往目的即在行搶，顯見被告等確係本於強盜
    之犯意，為事前之準備槍彈、刀械、並攜往現場勘查被害人情況等動作，雖因己
    意放棄而未至著手之程度，然業已達於預備強盜之情形，可堪認定。又共同被告
    卯○○持刀傷害寅○○一節，固據被害人寅○○於警訊中提出告訴，惟查：訊之
    被告酉○○供稱：「我只負責我的部分，就是拿著槍去櫃臺，先比著店員，再往
    上比，要店員把錢拿出來，我沒有注意到卯○○在做什麼」「（卯○○何時砍傷
    寅○○？）我不知道，一直到離開現場，卯○○才告訴我，他把寅○○砍傷了。
    」「我覺得（持西瓜刀）要去嚇阻對方，至於對方抵抗時要如何處理，當時根本
    沒有想到。」等語（見丙○九十一年五月廿八日訊問筆錄），訊據共同被告卯○○亦供稱事前沒有與被告酉○○談到如果被害人抵抗應如何處理，帶去的西瓜刀
    只是嚇對方，事前無意砍傷對方等語明確（同前訊問筆錄），被害人寅○○經丙○傳訊未到庭，然據其於警訊中之證述，亦無從認定卯○○之揮刀刺砍係經被告
    酉○○之指示或二人有何共同謀議之情，是被告酉○○雖與共同被告卯○○持刀
    、槍共同於事實欄一、(四)之時地強盜財物，然卯○○持刀傷害寅○○一節，尚乏
    積極證據足認被告酉○○與之共同犯意聯絡，自不應令負傷害罪責（最高法院二
    十四年上字第一八七五號判例意旨可資參照）。綜上，本件事證明確，被告犯行
    堪以認定，應依法論科。
二、按被告五人行為後，懲治盜匪條例業於九十一年一月三十日經總統明令公告廢止
    ，又刑法第三百二十八條、第三百三十條亦於同日公布修正，並均於同年二月一
    日生效，雖懲治盜匪條例業經廢止，但因廢止該條例之同時，已修正刑法相關法
    條，立法目的旨在以修正後之刑法相關法條取代該條例部分相關法條，且因該條
    例廢止前，與新修正之刑法相關法條，均有刑罰規定，就此而言，自屬刑法第二
    條第一項所謂之行為後法律之變更，自應就行為時有效之懲治盜匪條例與裁判時
    之修正後刑法之相關規定比較適用，最高法院九十一年台上字第三二五八號判決
    意旨可資參照，本件被告所為之行為，依新舊法比較之結果，以修正後刑法第三
    百三十條之規定有利於被告，依刑法第二條第一項前段之規定，應適用修正後之
    刑法第三百三十條規定處斷。又按既遂犯與預備犯，如行為人基於概括之犯意，
    連續犯之者，得成立連續犯，最高法院八十八年台上字第六０號判決意旨亦可參
    照。再按寄藏槍枝子彈之初，並無以之犯罪之意思，係嗣後始起意執持該槍、彈
    另犯他罪，自應以所犯製造或寄藏槍、彈罪與另犯之他罪併合處罰，方為適法，
    最高法院八十八年度台上字第三九七號判決意旨可資參照。復按犯強盜罪，於實
    施強暴行為之過程中，例如因拉扯致被害人受有傷害，乃施強暴之當然結果，固
    不另論傷害罪，惟強盜罪，並非以傷人為當然之手段，若行為人另具有傷害故意
    ，且發生傷害結果，自應成立傷害罪名，若經合法告訴，並應負傷害罪責，而與
    強盜罪有方法結果之牽連關係，依刑法第五十五條規定處斷。核被告申○○所為
    ，係犯刑法第三百三十條第一項意圖為自己不法之所有，結夥三人以上、攜帶兇
    器、於夜間侵入住宅以強暴至使不能抗拒而使他人交付其物罪，刑法第三百二十
    八條第五項預備強盜罪，槍砲彈藥刀械管制條例第十一條第四項、第一項未經許
    可，寄藏可發射子彈具有殺傷力之改造手槍罪、同條例第十二條第四項未經許可
    ，寄藏子彈罪，被告酉○○、地○○、辰○○所為，係犯刑法第三百三十條第一
    項意圖為自己不法之所有，結夥三人以上、攜帶兇器、於夜間侵入住宅以強暴至
    使不能抗拒而使他人交付其物罪，刑法第三百二十八條第五項預備強盜罪，槍砲
    彈藥刀械管制條例第十一條第四項、第一項未經許可，持有可發射子彈具有殺傷
    力之改造手槍罪。被告申○○、酉○○、地○○、辰○○四人就上開刑法第三百
    三十條第一項之罪，有犯意聯絡及行為分擔，皆為共同正犯，又被告酉○○、地
    ○○、辰○○三人就上開槍砲彈藥刀械管制條例第十一條第四項之罪，有共同犯
    罪之犯意聯絡，並由被告酉○○、辰○○或先前即寄藏該改造手槍之被告申○○
    持有，三人均為共同正犯。被告申○○、酉○○、地○○、辰○○上開加重強盜
    犯行及預備強盜犯行（含事實欄一、(一)之預備強盜犯行，計被告申○○二次、酉
    ○○四次、薛智丞二次、辰○○三次），時間緊接、方法相近、觸犯構成犯罪要
    件相同之罪名，顯係基於概括犯意，應各依連續犯之規定論以加重強盜罪，並依
    法加重其刑。被告四人於事實欄一、（三）之強盜犯行，一次強盜多人財物，觸
    犯數罪名，為想像競合犯，應從一重論以一加重強盜罪。被告酉○○、地○○、
    辰○○持有上開改造手槍之目的在於犯刑法第三百三十條第一項之加重強盜罪，
    所犯二罪間，有方法目的之牽連關係，為牽連犯，應從一重之刑法第三百三十條
    第一項之加重強盜罪處斷。被告申○○以一行為同時持有扣案改造手槍及子彈，
觸犯二不同罪名，為想像競合犯，應從一重之未經許可，寄藏可發射子彈具有殺
    傷力之改造手槍罪處斷；被告申○○於受「阿輝」委託寄藏上開槍彈時，並無持
    以犯罪之意，而係嗣後始起意持以犯罪，業經丙○審認如前，所犯刑法第三百三
    十條第一項之加重強盜罪及槍砲彈藥刀械管制條例第十一條第四項、第一項未經
    許可，寄藏可發射子彈具有殺傷力之改造手槍罪間，犯意各別，罪名互殊，為數
    罪，應予分論併罰。公訴人認被告四人於事實欄一、(三)犯行時，復有持棒球棒前
    往，惟訊之被告四人及共同被告卯○○均堅詞否認有攜棒球棒前往強盜之情，證
    人即被害人庚○○、壬○○、未○○亦均於丙○訊問中明確證稱未見到有球棒等
    語明確（見丙○九十一年五月二十八日、九十年八月十五日訊問筆錄），況證人
    即被害人乙○○、丁○○、戌○○雖於警訊中證稱有見到被告持球棒等語，然上
    開證人亦證稱遭被告等人喝令趴在牆面上不准亂動之情明確，是上開證人顯有可
    能因不敢直視被告等人而誤認西瓜刀為球棒，此外復無其他積極證據可資佐證，
    自不足認定被告等人尚有攜帶球棒等情，此部分起訴事實應予更正。爰審酌被告
    酉○○多次籌畫倡議本件犯行，被告申○○則提供先前寄藏手槍供本件犯罪使用
    ，被告四人不思正業、竟以強盜方式掠取他人財物、其犯罪之目的、動機、手段
    、所生危害甚鉅、惟嗣後均坦承犯行，犯後態度尚稱良好等一切情狀，量處如主
    文所示之刑。扣案之仿Ｐ‧ＢＥＲＥＴＴＡ廠半自動手槍製造之玩具槍換裝車通
    之金屬槍管改造而成、可發射子彈具有殺傷力之手槍一支（含彈匣一個，槍枝管
    制編號：0000000000號）及０‧三八０吋口徑制式子彈三顆（彈底標
    記為〝Ｇ‧Ｆ‧Ｌ‧３８０ＡＵＴＯ〞），係屬違禁物，依法宣告沒收；扣案之
    仿ＷＡＬＴＨＥＲ廠半自動手槍製造、槍管內具阻鐵、不具殺傷力之金屬玩具槍
    一支（含彈匣一個、槍枝管制編號：0000000000號）、西瓜刀三把係
    屬被告申○○、酉○○所有、供被告四人及共同被告卯○○犯罪所用之物，依法
    宣告沒收。
三、公訴意旨另以：被告地○○於事實欄一、(三)所示時地持西瓜刀揮刺乙○○，致其
    受有左上肢裂傷八×三×二公分、左肩裂傷十×五×二公分之傷害，因認被告薛
    智丞另涉有刑法第二百七十七條第一項之傷害罪嫌，又被告申○○、地○○、辰
    ○○另共同持有扣案０‧三八０吋口徑制式子彈三顆，涉有槍砲彈藥刀械管制條
    例第十二條第四項未經許可，寄藏子彈罪嫌。經查：公訴意旨認被告地○○持刀
    砍傷被害人乙○○之行為，係犯刑法第二百七十七條第一項之罪，依同法第二百
    八十七條規定，須告訴乃論，告訴人乙○○業於丙○訊問時撤回告訴，有撤回告
    訴狀一紙在卷可稽（見丙○卷一五三頁），惟公訴意旨認此部分與前揭論罪科刑
    部分有方法目的之牽連犯關係，屬裁判上一罪，爰不另為不受理之諭知；又被告
    申○○雖經「阿輝」委託、一次寄藏扣案之改造手槍、子彈，已經審認如前，然
    訊之被告酉○○、地○○、辰○○均堅詞否認於持有上開改造手槍時有一併持有
    子彈之情，此外，復查無其他積極證據足認被告酉○○、地○○、辰○○亦有共
    同持有上開扣案子彈之情，此部分犯罪嫌疑顯有不足，惟公訴意旨認此部分與前
    揭論罪科刑部分有想像競合犯關係，屬裁判上一罪，爰不另為無罪之諭知，附此
    敘明。
貳、無罪部分：
一、公訴意旨另以：被告己○○於不詳時間起，在臺北市內湖區○○○○街六一巷四
    之一號一樓住處、臺北市○○街喜大酒吧等處，未經許可持有前揭扣案之仿Ｐ‧
    ＢＥＲＥＴＴＡ廠半自動手槍製造之玩具槍換裝車通之金屬槍管改造而成、可發
    射子彈具有殺傷力之手槍一支（含彈匣一個，槍枝管制編號：00000000
    00號）及０‧三八０吋口徑制式子彈三顆（彈底標記為〝Ｇ‧Ｆ‧Ｌ‧３８０
    ＡＵＴＯ〞），嗣於八十九年八月三十日前某日，因即將前往大陸地區，為避免
    前揭槍械、子彈為警方查獲，乃於出國前，囑咐被告酉○○、申○○至其前揭住
    處取出前揭槍彈，被告己○○於八十九年九月十五日返國，被告申○○於被告己○○返國後數日，將前揭槍彈返還，嗣警查獲酉○○涉及前揭強盜案件，並於臺
    北市○○○路○段七九０巷五七弄一號前扣得上開槍彈，因認被告己○○涉有槍
    砲彈藥刀械管制條例第十一條第四項、第十二條第四項之罪嫌云云。
二、按犯罪事實應依證據認定之，無證據不得推定其犯罪事實，又不能證明被告犯罪
    者，應諭知無罪之判決，刑事訴訟法第一百五十四條、第三百零一條第一項定有
    明文。次按，認定犯罪事實應憑積極證據，倘積極證據不足以為不利於被告事實
    之認定時，即應為有利被告之認定，更不必有何有利之證據，最高法院著有三十
    年上字第八一六號判例，所謂「積極證據足以為不利於被告事實之認定」者，依
    同院七十六年臺上字第四九八六號判例意旨，係指據為訴訟上證明之全般證據資
    料，在客觀上已達於通常一般之人均不致有所懷疑，而得確信被告確曾犯罪之程
    度；若未達到此一程度，而有合理之懷疑存在，即無從為被告有罪之確信時，自
    應為被告無罪之判決。又按共同被告不利於己之陳述，固得採為其他共同被告犯
    罪之證據，惟此項不利之陳述，須無瑕疵可指，而就其他方面調查，又與事實相
    符，始得採為其他共同被告犯罪事實之認定，最高法院四十六年台上字第四一九
    號判例意旨可資參照。
三、公訴人認被告己○○涉有上開犯行，無非係以共同被告申○○、酉○○、卯○○
    等人於警偵訊時之供述為其論據。訊據被告己○○則堅詞否認有上開犯行，辯稱
    ：伊僅係卯○○之雇主，並與申○○、酉○○兄弟熟識，因出國而將所經營之喜
    大ＰＵＢ及所有ＬＫ—一五九八號自小客車交與卯○○、酉○○保管，返國後得
    知酉○○等人涉及上開強盜案件，警方央求其勸諭被告申○○等人交出槍彈，經
    得知槍彈係「阿輝」所有，遂聯絡要求阿輝將槍彈放置於臺北市○○○路○段七
    九０巷五七弄一號前花盆內，通知警方帶同被告申○○等人起獲等語。經查：被
    告申○○、酉○○、卯○○固於警偵訊中均曾明確證述被告己○○曾將上開有殺
    傷力之改造手槍、子彈交與申○○等人之情，惟查：被告酉○○、卯○○所證述
    被告己○○交付槍枝之地點並不一致，被告卯○○於八十九年十月二十三日警訊
    時供稱：「犯案所用被警查獲的道具槍及改造手槍、子彈是申○○拿出來的，是
    己○○要出國時親自將改造槍枝拿到店裡（臺北市○○街廿三之四號喜大ＰＵＢ
    ）放的。（你是否親眼看見的？）是的。」（見偵二一五四六號卷第十八頁），
    惟被告酉○○、申○○於八十九年十一月二十二日偵訊時則供稱：「（槍是何人
    交給你的？）是己○○叫我去他內湖區大湖山莊家拿的，他從房間內電視機下面
    的櫃子拿出來的，當時申○○也有去。」等語（見偵二００００卷第四一九頁反
    面），是被告酉○○、酉○○、卯○○雖於上開警偵訊時均一致明確指稱扣案槍
    彈係被告己○○交付，並詳細交代地點，然竟於不足一月之時間內，就交付地點
    於供述時有如此明顯歧異，所述是否屬實，允非無疑；況被告申○○於遭警查獲
    後，經警方及檢察官訊問（八十九年十月十二日警偵訊），均供稱扣案改造手槍
    、子彈係桃園縣大園鄉一綽號「阿輝」之不詳姓名年籍男子委託其寄藏於臺北縣
    汐止市○○路二六六號五樓之住處內，迨警方於八十九年十月二十日、十月二十
    三日二次借提後，被告申○○、酉○○、卯○○等人始改稱上開槍彈係被告己○○所交付，嗣於丙○審理中，被告申○○又再度翻異前詞，供稱確係「阿輝」所
    交付，被告申○○、酉○○、卯○○復供稱係警方借提時施加壓力、且為換取具
    保停止羈押始虛偽供稱槍彈係被告己○○所提供，參酌被告申○○、酉○○、卯
    ○○於遭警查獲後，對於所為犯行均坦承不諱，卻未即於初次受訊時即為不利於
    被告己○○之供述，嗣渠等就槍彈來源，所述又一再反覆，是共同被告申○○、
    酉○○、卯○○等對被告己○○之不利供述，是否可信，實堪置疑；至證人巳○○雖於警訊中證稱：「酉○○曾告訴我要跟『空大』（被告己○○綽號）調槍作
    事」等語（見偵二００００卷第一三三頁反面），然經丙○訊之證人巳○○，其
    堅詞否認有於警訊中為此一陳述（見丙○九十一年六月二十六日訊問筆錄），況
    細繹證人巳○○警訊中之證言，乃聽聞被告酉○○對其述及「打算」跟被告己○○調槍作案，而非其親自在場見聞，僅憑此一證言，實不能認定被告酉○○確有
    向被告己○○調得本件扣案改造手槍子彈之情；再者，除上開共同被告申○○、
    酉○○、卯○○之供述外，丙○另訊問證人即本案查獲警員戊○○、癸○○、子
    ○○、天○○等，所述均無從認定被告己○○確有公訴意旨所指持有槍彈並借予
    被告申○○、酉○○等人之情，依前開說明，自不能徒憑共同被告存有上開明顯
    瑕疵之供述內容，遽為被告己○○不利之認定。
四、綜上所述，被告申○○、酉○○、卯○○於警偵訊中所為不利於被告己○○之共
    述內容，前後所言歧異，彼此供陳矛盾，復無其他方面之積極證據可資佐證，自
    不能憑此認定被告己○○確有持有上開槍彈並借予被告申○○等人之犯行，此外
    ，復查無其他積極證據足認被告己○○確有公訴意旨所指犯行，不能證明被告己○○犯罪，依法自應為被告己○○無罪之判決。
據上論斷，應依刑事訴訟法第二百九十九條第一項前段、第三百零一條第一項，槍砲
彈藥刀械管制條例第十一條第四項、第一項、第十二條第四項，刑法第十一條前段、
第二條第一項前段、第二十八條、第五十六條、第三百三十條第一項、第五十五條、
第五十一條第五款、第四十二條第二項、第三十八條第一項第一款、第二款，罰金罰
鍰提高標準條例第二條，現行法規所定貨幣單位折算新臺幣條例第二條，判決如主文
。
本案經檢察官盧筱筠到庭執行職務
中      華      民      國    九十二    年      五      月      九      日
                                      臺灣臺北地方法院刑事第八庭
                                          審判長法  官  林銓正
                                                法  官  胡宏文
                                                法  官  張永宏
右正本證明與原本無異。
如不服本判決，應於判決送達後十日內，向丙○提出上訴狀。
                        書記官  高永珍
中      華      民      國    九十二    年      五      月      九      日
附錄本件論罪科刑法條全文
刑法第三百三十條第一項
犯強盜罪而有第三百二十一條第一項各款情形之一者，處七年以上有期徒刑。
槍砲彈藥刀械管制條例第十一條第一項、第四項
未經許可，製造、販賣或運輸第四條第一項第一款所稱其他可發射金屬或子彈具有殺
傷力之各式槍砲者，處五年以上有期徒刑，併科新臺幣一千萬元以下罰金。
未經許可，持有、寄藏或意圖販賣而陳列第一項所列槍砲者，處一年以上七年以下有
期徒刑，併科新臺幣七百萬元以下罰金。
槍砲彈藥刀械管制條例第十二條第四項
未經許可，持有、寄藏或意圖販賣而陳列子彈者，處五年以下有期徒刑，併科新台幣
三百萬元以下罰金。
附表
┌──┬──────┬─────┬───┬────┬──────────┐
│編號│時間        │地點      │行為人│攜帶兇器│被害人及所交付之財物│
├──┼──────┼─────┼───┼────┼──────────┤
│ 一 │八十九年九月│臺北市和平│申○○│仿Ｐ‧Ｂ│無。                │
│    │四日晚間十時│東路三段四│酉○○│ＥＲＥＴ│                    │
│    │許          │三五巷卅九│地○○│ＴＡ廠改│                    │
│    │            │弄七號    │辰○○│造手槍、│                    │
│    │            │          │卯○○│西瓜刀三│                    │
│    │            │          │      │把。    │                    │
├──┼──────┼─────┼───┼────┼──────────┤
│ 二 │八十九年九月│臺北縣汐止│酉○○│仿Ｐ‧Ｂ│甲○○○○（六萬元）│
│    │七日凌晨四時│市○○路七│辰○○│ＥＲＥＴ│名為「雅玲」、真實姓│
│    │許          │０八號「上│卯○○│ＴＡ廠改│名、年籍不詳之釣蝦場│
│    ││好釣蝦場」│      │造手槍、│女性成年員工。      │
│    │            │          │      │西瓜刀一│                    │
│    │            │          │      │把。    │                    │
├──┼──────┼─────┼───┼────┼──────────┤
│ 三 │八十九年九月│臺北市忠孝│申○○│仿Ｐ‧Ｂ│庚○○（六萬六千元、│
│    │十三日晚間十│東路五段七│酉○○│ＥＲＥＴ│行動電話一支）      │
│    │一時二十分許│八四號二樓│地○○│ＴＡ廠改│壬○○（二千元）    │
│    │            │庚○○住處│辰○○│造手槍、│乙○○（三萬一千八百│
│    │            │          │卯○○│西瓜刀三│元）                │
│    │            │          │      │把。    │丁○○（一萬五千元、│
│    │            │          │      │        │行動電話一支）      │
│    │            │          │      │        │戌○○（一萬元、行動│
│    │            │          │      │        │電話一支）          │
│    │            │          │      │        │未○○（二萬元）    │
├──┼──────┼─────┼───┼────┼──────────┤
│ 四 │八十九年九月│臺北縣汐止│酉○○│仿ＷＡＬ│辛○○○○（九萬元）│
│    │十九日凌晨二│市○○路七│卯○○│ＴＨＥＲ│寅○○及另一名不詳姓│
│    │時許        │０六號「東│      │廠玩具手│名女性成年員工。    │
│    │            │海釣蝦場」│      │槍、西瓜│                    │
│    │            │          │      │刀一把。│                    │
└──┴──────┴─────┴───┴────┴──────────┘


司法院資訊處製作；財團法人民間司法改革基金會備份。
